臺灣臺南地方法院刑事判決
109年度訴字第1282號
公  訴  人  臺灣臺南地方檢察署檢察官
被      告  黃財旺


選任辯護人  李汶宜律師（法扶律師）
上列被告因違反醫療法等案件，經檢察官提起公訴（109 年度醫
偵字第2 號），本院判決如下：
    主  文
黃財旺犯以強暴方法妨害醫事人員執行醫療業務罪，累犯，處有
期徒刑參月，如易科罰金，以新臺幣壹仟元折算壹日。
被訴公然侮辱部分，公訴不受理。
    事  實
一、黃財旺於民國108 年11月15日晚間6 時54分許，因酒後身體
    不適，前往址設臺南市○○區○○里○里○000 號之奇美醫療財團
    法人佳里奇美醫院（下稱佳里奇美醫院）急診室求診，並在
    該急診室病床上接受點滴注射，嗣於同日晚間10時53分許，
    因尿急要求醫療人員前來協助如廁而大聲咆哮，佳里奇美醫
    院急診室護理師林豊祐見狀即上前協助，提供移動式點滴架
    供黃財旺使用以自行前往廁所，並為相關提醒及說明而執行
    護理指導及諮詢之醫療業務，詎黃財旺未加理會逕自向前走
    動，林豊祐乃再次提醒黃財旺自行推移動式點滴架，黃財旺
    竟心生不滿，基於以強暴方法妨害醫事人員執行醫療業務之
    犯意，猛然徒手出拳毆打林豊祐之胸口，以此強暴方法，妨
    害林豊祐執行醫療業務，並致林豊祐受有胸壁挫傷之傷害（
    涉犯傷害罪嫌部分，不另為不受理之諭知，詳後述）。
二、案經林豊祐訴由臺南市政府警察局佳里分局報告臺灣臺南地
    方檢察署檢察官偵查起訴。
    理  由
壹、程序事項：
一、本案認定事實所引用之卷內被告以外之人於審判外之陳述，
    除原已符刑事訴訟法所定傳聞例外規定而得作為證據外，檢
    察官、被告黃財旺及辯護人於本院準備及審理程序時，均同
    意其有作為本案證據之證據能力（本院卷第72頁至第73頁、
    第91頁），本院審酌前揭陳述作成之程序並無違法，與本案
    之待證事實均具有關聯性，且尚無違法不當及證明力明顯過
    低之瑕疵，而認為以之作為證據應屬適當，是本案有關被告
    以外之人於審判外陳述之供述證據，依刑事訴訟法第159 條
    之5 第1 項規定，均有證據能力。
二、至於卷內所存經本院引用之非供述證據部分，與本件待證事
    實間均具有關聯性，且無證據證明係公務員違背法定程序所
    取得，依刑事訴訟法第158 條之4 之反面解釋，自有證據能
    力。
貳、實體事項：
一、認定事實所憑之證據及理由：
　　上揭犯罪事實，業據被告於本院準備及審理程序中坦承不諱
    （本院卷第71頁、第73頁、第90頁、第95頁），核與證人即
    告訴人林豊祐於警詢及偵訊中之證述情節相符（警卷第4 頁
    至第6 頁，偵卷第59頁至第60頁），並有佳里奇美醫院診斷
    證明書、臺南市急救責任醫院醫療暴力事件通報單、臺南市
    政府警察局佳里分局違反醫療法嫌疑人酒精測定紀錄表、現
    場監視器錄影光碟及臺灣臺南地方檢察署檢察事務官勘驗筆
    錄各1 份在卷可稽（警卷第8 頁至第11頁，偵卷第45頁至第
    51頁、第89頁證物袋內），足認被告上開任意性之自白與事
    實相符，堪可採信。本件事證明確，被告犯行洵堪認定，應
    予依法論科。
二、論罪科刑：
  ㈠按護理人員之業務如下：一、健康問題之護理評估。二、預
    防保健之護理措施。三、護理指導及諮詢。四、醫療輔助行
    為，護理人員法第24條第1 項定有明文。次按醫療法第106 
    條第3 項所稱「強暴」之行為，係指有形暴力之行使。查本
    件告訴人為佳里奇美醫院急診室護理師，為護理人員，亦為
    醫療法第10條第1 項所稱之醫事人員，且於本件案發時，正
    協助被告使用移動式點滴架並為相關提醒及說明，確從事於
    護理指導及諮詢之醫療業務，而被告既徒手出拳毆打告訴人
    胸口，並致其受有胸壁挫傷併嚴重胸痛之傷害，自屬有形暴
    力之行使，而屬「強暴」之行為無訛。是核被告所為，係犯
    醫療法第106 條第3 項之以強暴方法妨害醫事人員執行醫療
    業務罪。
　㈡被告前因酒後駕車之公共危險案件，經本院以106 年度交簡
    字第2172號判決判處有期徒刑2 月，併科罰金新臺幣（下同
    ）1 萬元確定，徒刑部分於107 年5 月6 日執行完畢（接續
    執行罰金易服勞役，下稱前案）等情，有臺灣高等法院被告
    前案紀錄表1 份在卷可參（本院卷第99頁至第103 頁），被
    告於受前案徒刑之執行完畢後，5 年以內故意再犯本件有期
    徒刑以上之罪，核與刑法第47條第1 項所定累犯之要件相符
    。衡酌上開前案係酒後駕車之公共危險案件，本案亦係因酒
    後失控，而以強暴方式，妨害告訴人執行醫療業務，前、後
    2 案之犯罪類型、態樣、手段及所侵害法益雖有不同，惟同
    屬被告於酒後控制力薄弱，難以自律所為之犯行，且犯罪情
    節自前案之公共危險，提升至本案造成告訴人受有傷害及醫
    療業務之執行受有妨害之實害結果，足認本案犯罪之責任非
    難程度應予提升；復斟酌被告所反應之人格特性，暨權衡所
    犯前、後罪之法律目的、罪刑相當原則及相關刑事政策，為
    整體評價裁量後，尚不生被告以累犯所處之刑罰超過其所應
    負擔罪責，亦無人身自由因此遭受過苛侵害之情形，爰依刑
    法第47條第1 項之規定加重其刑。
  ㈢爰以行為人之責任為基礎，審酌被告於酒後身體不適，前往
    佳里奇美醫院急診室求診，僅因不滿需自行推移動式點滴架
    前往廁所，竟失控以徒手出拳毆打告訴人胸口之強暴方式，
    妨害告訴人執行醫療業務，未尊重醫療人員，損害醫病關係
    ，減損整體醫療士氣及醫療品質，並間接影響其他就醫病人
    之權益與安全，所為實不足取。惟念被告雖於偵查中否認部
    分犯行，惟於本院準備及審理程序，均坦認所犯不諱，並與
    告訴人達成調解，獲得告訴人原諒，不再追究其刑事責任等
    情，有本院109 年度南司刑移調字第338 號調解筆錄1 份在
    卷可參（本院卷第57頁），暨被告於本院審理中自承為國小
    畢業之智識程度，目前獨居、無業、經濟來源為低收入戶補
    助、已離婚、無子女家庭生活及經濟狀況（本院卷第96頁）
    等一切情狀，量處如主文所示之刑，並諭知如易科罰金之折
    算標準。
　㈣被告前因故意犯酒後駕車之公共危險案件，經本院判處有期
    徒刑2 月，於107 年5 月6 日執行完畢等情，如前所述，故
    被告於5 年以內故意再犯本件有期徒刑以上之罪，所受刑之
    宣告，核與刑法第74條第1 項所定得宣告緩刑之要件不符，
    尚無從為緩刑之諭知，附此敘明。
三、公訴不受理及不另為不受理之諭知部分：
　㈠公訴意旨另以：被告於上揭時間、地點，同時基於傷害之犯
    意，為事實欄所示徒手出拳毆打告訴人胸口之行為，致告訴
    人受有胸壁挫傷併嚴重胸痛之傷害；另基於公然侮辱之犯意
    ，在該不特定多數人得以共見共聞之佳里奇美醫院急診室內
    ，向告訴人辱罵「幹你娘機歪」等語，足以貶損告訴人之人
    格及社會評價。案經告訴人提出傷害、公然侮辱告訴，因認
    被告此部分另涉犯刑法第277 條第1 項之傷害罪嫌、第309 
    條第1 項之公然侮辱罪嫌等語。
  ㈡按告訴乃論之罪，告訴人於第一審辯論終結前得撤回其告訴
    ；告訴經撤回者，法院應諭知不受理之判決，刑事訴訟法第
    238 條第1 項、第303 條第3 款分別定有明文。
　㈢查告訴人告訴被告涉嫌傷害、公然侮辱部分，公訴意旨認被
    告分別涉犯刑法第277 條第1 項之傷害罪嫌、第309 條第1 
    項之公然侮辱罪嫌，依同法第287 條前段、第314 條規定，
    均須告訴乃論。茲據告訴人於本院第一審辯論終結前具狀撤
    回傷害、公然侮辱告訴，有刑事撤回告訴狀1 紙在卷可稽（
    本院卷第59頁），應依前揭規定，就被告被訴公然侮辱部分
    ，諭知不受理之判決；就被告被訴傷害部分，本應為公訴不
    受理之諭知，然此部分犯行若成立犯罪，與上開經論罪科刑
    之部分，具想像競合之裁判上一罪關係，爰不另為不受理之
    諭知。
據上論斷，應依刑事訴訟法第299 條第1 項前段、第303 條第3 
款，醫療法第106 條第3 項，刑法第11條前段、第47條第1 項、
第41條第1 項前段，判決如主文。
本案經檢察官蔡明達提起公訴，由檢察官謝欣如到庭執行職務。
中　　華　　民　　國　　110 　年　　2 　　月　　2 　　日
                  刑事第九庭  審判長法  官 梁淑美 
                                    法  官 鍾邦久 
                                    法  官 陳品謙
以上正本證明與原本無異。
如不服本判決應於收受本判決後20日內向本院提出上訴書狀，並
應敘述具體理由。其未敘述上訴理由者，應於上訴期間屆滿後20
日內向本院補提理由書狀（均須按他造當事人之人數附繕本）「
切勿逕送上級法院」。 
　　　　　　　　　　　　　　　　　  書記官 趙建舜　　　　　　　　　　　　　　　　　　　
中　　華　　民　　國　　110 　年　　2 　　月　　2 　　日
附錄本案論罪科刑法條：
醫療法第106 條第3 項：
對於醫事人員或緊急醫療救護人員以強暴、脅迫、恐嚇或其他非
法之方法，妨害其執行醫療或救護業務者，處3 年以下有期徒刑
，得併科新臺幣30萬元以下罰金。